【裁判字號】    98,簡上,503
【裁判日期】    990825
【裁判案由】    侵權行為損害賠償
【裁判全文】
臺灣臺北地方法院民事判決             98年度簡上字第503號
上  訴  人  己○○
被  上訴人  甲○○
訴訟代理人  丙○○
上列當事人間請求損害賠償事件，上訴人對於中華民國98年6月
22日臺灣臺北地方法院新店簡易庭98年度店簡字第136號第一審
判決提起上訴，經本院於99年7月28日言詞辯論終結，判決如下
：
    主      文
上訴駁回。
第二審訴訟費用由上訴人負擔。
    事實及理由
壹、程序方面：
    按訴狀送達後，原告不得將原訴變更或追加，但擴張或減縮
    應受判決事項之聲明者，不在此限，民事訴訟法第255條第1
    項第3款定有明文。又第二審為訴之變更或追加，非經他造
    同意，不得為之，但第255條第1項第2款至第6款之情形，不
    在此限，民事訴訟法第446條第1項亦有明定，此規定依同法
    第436條之1第3項規定為簡易第二審訴訟程序所準用。經查
    ，本件上訴人提起上訴時原係請求被上訴人應再給付上訴人
    新臺幣（下同）19萬元；嗣變更其請求為被上訴人應再給付
    上訴人9萬元（亦即加計原審判命被上訴人給付之1萬元，共
    計10萬元，見本院卷第96頁），核屬減縮應受判決事項之聲
    明，揆諸前開規定，尚無不合，自應准許。
貳、實體方面：
一、上訴人起訴主張：
  (一)被上訴人於民國97年5月6日下午4時許，於臺北市文山區○○○路○段10號3樓之1「陜西同鄉會」，藉故徒手毆打上訴
    人，造成上訴人受有右膝、背部挫傷、右手挫傷併裂傷0.5
    公分乘以0.5公分、左腳擦傷1公分乘以1公分及左臀部瘀青
    10 公分乘以3公分之傷害，致使上訴人精神痛苦萬分。
  (二)上訴人於29年出生於廣東省，受過中等教育，早年移民東帝
    汶，後來逃難至臺灣，63年間與乙○○○婚，68年2月26日
    進入美商臺灣通用器材股份有限公司服務，於74年7月17日
    離職，移民澳洲，仍有中華民國國籍；被上訴人於47年間出
    生，受過大學教育，家產豐厚，其於97年度在臺灣銀行之利
    息所得即高達128,762元，目前自己經營事業，係福寶顧問
    股份有限公司（下稱福寶顧問公司）負責人，持有該公司股
    份99.5%，資力雄厚，自有相當之收入，何況被上訴人為體
    格強健之壯年人，欺負老弱婦孺之上訴人，又不賠償分文，
    惡性重大，原審僅判決被上訴人應給付1萬元，實屬過少等
    語。爰依侵權行為法律關係，請求被上訴人給付上訴人20萬
    元。
二、被上訴人則以：
  (一)被上訴人絕無故意或過失傷害上訴人之行為，當時上訴人與
    乙○○○生爭吵，伊居間勸架並阻止上訴人動手掌摑乙○○○上訴人自己因重心不穩而絆倒坐地，上訴人所受之前揭傷
    害並非伊所造成，再者，上訴人與乙○○○平日就常有爭吵
    、拉扯、打鬥之習慣，不能排除上訴人所受之前述傷害，是
    早已存在之舊傷。又被上訴人是情治單位退伍，曾受過軍事
    訓練，如真有毆打上訴人，上訴人之傷勢應不只如此。上訴
    人本是連續性對他人施暴之現行犯，卻未受到合理的制裁，
    反倒是被上訴人為了避免高齡83歲之乙○○○度遭受攻擊，
    自然反應出手阻擋，卻需負民、刑事責任，如此往後誰還願
    意出手援助他人。
  (二)被上訴人之退撫金只剩9至10萬元，已無資力，原審判決被
    上訴人應給付上訴人1萬元已屬過高，況由福寶顧問公司之
    發票可知，該公司從來未曾做過一筆生意，該公司之資本亦
    是伊借貸而來，嗣後亦已歸還等語，資為抗辯。
三、原審判決被上訴人應給付上訴人1萬元，及自97年9月3日起
    至清償日止，按年息5%計算之利息，並駁回上訴人其餘之訴
    ，上訴人對其敗訴部分提起上訴，嗣減縮上訴聲明為：原判
    決不利於上訴人部分廢棄；上開廢棄部分，被上訴人應再給
    付上訴人9萬元（亦即共應給付上訴人10萬元）。被上訴人
    則答辯聲明：上訴駁回。
四、得心證之理由
  (一)上訴人主張被上訴人於97年5月6日下午4時許，在臺北市文
    山區○○○路○段10號3樓之1「陜西同鄉會」，故意徒手毆
    打上訴人，致上訴人受有右膝、背部挫傷、右手挫傷併裂傷
    0.5公分乘以0.5公分、左腳擦傷1公分乘以1公分及左臀部瘀
    青10公分乘以3公分等傷害等語，惟被上訴人否認有故意或
    過失傷害上訴人之情事。
  (二)查被上訴人於本件糾紛所涉另件刑事案件偵審中，已供承其
    於前揭時地，巧遇乙○○○上訴人夫妻，其間唐介宗與上訴
    人因細故爭執，上訴人乃衝到唐介宗前輕摑其臉頰，其後二
    人爭執仍未平息，上訴人因而再次衝向唐介宗，此時坐於一
    旁之被上訴人見狀欲加以制止，而伸手阻攔導致上訴人失去
    重心跌倒受傷等情，有臺灣高等法院97年度上易字第3143號
    刑事判決可稽(見原審卷第37、38頁)，並經本院調閱上開刑
    事案件偵、審全卷查明屬實，且被上訴人亦在本院自認當時
    上訴人再次過來要打乙○○○，伊有出手將二人撥開，上訴
    人重心不穩就跌倒等情（見本院卷第60頁背面），再徵諸證
    人丁○○○○院具結證稱：伊當時有在現場，親眼看到上訴
    人跟乙○○○架，且要打架，被上訴人過去將兩個人推開，
    上訴人就摔倒等語（見本院卷第60頁），以及證人戊○○○○院具結證稱：伊是派出所警員，97年5月6日下午4時許接
    獲通報，前往報案地點羅斯福路6段10號3樓之1，上訴人稱
    遭被上訴人毆打，被上訴人則稱是因上訴人打其夫乙○○○
    他看不過去，可能不小心推到上訴人等語（見本院卷第60頁
    背面），堪認被上訴人出手阻擋之行為，確有施力不當，造
    成上訴人因重心不穩而跌倒受傷，是其具有過失，昭然若揭
    ，而被上訴人因此所涉及之刑責，亦經上開刑事判決依過失
    傷害罪名，判處其罰金1萬元確定。
  (三)證人乙○○○於本院證稱：「我們是5月4日回到臺灣，5、6
    日出去辦事，7號我們回到同鄉會，當時甲○○他說他等了
    我們2天，沒有等到，今天才等到你們，我問甲○○什麼理
    由？什麼原因？等了我們兩天，我跟甲○○非親非故無冤無
    仇為什麼要等我們2天，甲○○說許慧娟叫甲○○說他兒子
    不是老闆，他一樣是打工，沒有錢，另外許慧娟說他沒有錢
    ，金門街房子還不起，證明甲○○給許慧娟傳話…己○○說
    這是我們家的事，甲○○不要管，甲○○說我就要管，甲○○就走過來拉己○○的左手，摔地上共三次。」等語（見本
    院卷第59頁背面），經核已與證人丁○○○○川質所為上開
    證言不符，復參酌證人乙○○○上訴人是夫妻關係，其證詞
    難免迴護上訴人，且本件事發日是97年5月6日，證人乙○○○證述是97年5月7日，亦與事實不符，是證人乙○○○證述
    尚難採信。
  (四)按因故意或過失，不法侵害他人權利者，負損害賠償責任；
    不法侵害他人之身體、健康、名譽、自由、信用、隱私、貞
    操，或不法侵害其他人格法益而情節重大者，被害人雖非財
    產上損害，亦得請求賠償相當之金額，民法第184條第1項前
    段、第195條第1項分別定有明文。又法院對於慰撫金之量定
    ，應斟酌實際加害情形、所造成之影響、被害人所受精神上
    痛苦之程度、雙方之身分、地位、經濟狀況及其他各種情形
    ，以核定相當之數額（最高法院47年台上字第1221號、51年
    台上字第223號及76年台上字第1908號判例意旨參照）。查
    被上訴人有過失不法侵害上訴人之身體乙節，業已如前述，
    依前揭民法規定，上訴人得請求非財產上之損害。又查上訴
    人29年出生，小學肄業，68年2月26日至74年7月17日於美商
    臺灣通用器材股份有限公司任職，嗣移民澳洲，目前沒有工
    作，名下有房屋及土地各1筆，價值共1,236,612元；被上訴
    人47年出生，大專畢業，擔任福寶顧問公司負責人，持有該
    公司99.5%股份即99,500元，於97年間有利息所得128,762元
    ，名下無其他財產等情，業據兩造陳明在卷（見原審卷第33
    頁），並有上訴人之勞工保險被保險人投保資料表、兩造之
    戶籍謄本、福寶顧問公司設立登記表（分別見本院卷第39至
    45頁）以及財政部稅務電子閘門財產所得調件明細表（見本
    院卷第31至34頁）可稽，爰審酌兩造身分、地位、經濟能力
    ，及被上訴人係為阻擋上訴人再次摑打乙○○○目的，而過
    失傷害上訴人以及上訴人之傷勢非重等一切情狀，認上訴人
    所得請求之精神慰撫金以1萬元為適當。
六、綜上所述，上訴人基於侵權行為法律關係，請求被上訴人給
    付1萬元，為有理由，應予准許，逾此部分之請求，則無理
    由，不應准許。原審就上開不應准許部分所為上訴人敗訴之
    判決，並無違誤。上訴人上訴意旨，指摘原判決此部分不當
    ，求予廢棄改判，並無理由，應予駁回。
七、本件事證已臻明確，兩造其餘攻擊防禦方法及未經本院援用
    之證據，核與判決之結果不生影響，爰不予逐一論駁，併此
    敘明。
八、據上論結，本件上訴為無理由，依民事訴訟法第436條之1第
    3項、第449條第1項、第78條，判決如主文。
中    華    民    國    99    年    8    月     25    日
                 民事第一庭    審判長法  官  許紋華
                                     法  官  洪文慧

                                     法  官  賴秀蘭
以上正本係照原本作成。
本判決不得上訴。
中    華    民    國    99    年    8     月    25    日
                                     書記官  李佩芳

司法院資訊處製作；財團法人民間司法改革基金會備份。
